【裁判字號】    90,訴,255
【裁判日期】    901127
【裁判案由】    強盜等
【裁判全文】
臺灣花蓮地方法院刑事判決                            九十年度訴字第二五五號
    公  訴  人  臺灣花蓮地方法院檢察署檢察官
    被      告  丁○○
    指定辯護人  本院公設辯護人  甲○
右列被告因強盜等案件，經檢察官提起公訴（九十年度偵字第二二九六號），本院判
決如左：
    主  文
丁○○無罪。
    理  由
一、本件公訴意旨略以：被告丁○○夥同姓名年籍不詳之二名男子，意圖為自己不法
    之所有，於民國九十年三月十日中午十二時十分許，共同攜帶足供凶器使用之檳
    榔刀一把，至花蓮縣壽豐鄉荖山十號旁，竊取戊○○、乙○○夫妻所有之檳榔（
    約一萬粒）、蘭花等物，當其三人欲將蘭花搬運至丁○○所租ＹＹ─○四五○號
    小客車之際，恰為返家之戊○○、乙○○所發現，戊○○即以自己駕駛之小客車
    阻擋丁○○等三人離去，並追捕該二名年籍不詳之男子，乙○○則衝入屋內報警
    ，丁○○見警方已趕抵現場，利用戊○○追逐另二名男子之機會，欲駕車載運檳
    榔乘隙逃離，惟復遭戊○○以身體阻擋，其為防護贓物及脫免逮捕，竟駕駛所租
    小客車車撞擊戊○○，致戊○○左腿內側擦傷，而當場施以強暴。另二名男子則
    於徒步逃離現場後，至山下與丁○○會合，三人共乘ＹＹ─○四五○號小客車逃
    逸，因認被告涉犯刑法三百二十九條、第三百三十條第一項、第二百七十七條第
    一項罪嫌云云。
二、按犯罪事實應依證據認定之，無證據不得推定其犯罪事實；又不能證明被告犯罪
    者，應諭知被告無罪之判決，刑事訴訟法第一百五十四條、第三百零一條第一項
    分別定有明文。再按告訴人之告訴，係以使被告受刑事訴追為目的，是其陳述是
    否與事實相符，仍應調查其他證據以資審認（最高法院五十二年台上字第一三○○號判例參照）。又事實之認定，應憑證據，如未能發現相當證據，或證據不足
    以證明，自不能以推測或擬制之方法，為裁判基礎（最高法院四十年台上字第八
    六號判例參照）。再又認定不利於被告之事實，須依積極證據，苟積極證據不足
    為不利於被告事實認定時，即應為有利於被告之認定，更不必有何有利之證據（
    最高法院三十年上字第八一六號判例）；而所謂「積極證據足以為不利被告事實
    之認定」係指據為訴訟上證明之全盤證據資料，在客觀上已達於通常一般之人均
    不致於有所懷疑，而得確信被告確曾犯罪之程度，若未達到此一程度，而有合理
    懷疑之存在時，即無從為有罪之認定（最高法院七十六年台上字第四九八六號判
    例參照）。
三、訊據被告丁○○堅詞否認涉犯上揭準強盜及傷害犯行，辯稱：伊當日並未至現場
    ，絕無可能竊取告訴人之檳榔、蘭花，亦不曾駕車衝撞告訴人戊○○等語。本件
    公訴人認被告涉犯前揭犯行，無非係以本件業據被害人戊○○、乙○○指訴歷歷
    ，且有現場照片、現場圖、指認口卡片、偵破案件報告書、汽車租賃約定書等物
    足憑為其主要論據，惟查：證人即告訴人乙○○於本院審理時證稱：「（請指認
    庭上之被告是否即為當天施暴及偷竊者？）長相不太像。該人較瘦，臉型也較小
    ，看起來就是不像，差很多。」、「（何以在警局指認係庭上被告偷竊？）警員
    拿給我影印之相片，看不太清楚，現在當庭指認，庭上之被告確實不像。」等語
    ，而觀諸卷附口卡片指認紀錄，其上所貼之照片本身為黑白攝影，拍攝時點距案
    發時亦有相當時日，於辨識確認上亦確屬非易，加以案發時歹徒所使用之車輛乃
    被告所租用，易致被害人產生判斷上之偏差，故告訴人於案發後僅憑承辦員警調
    取之口卡照片所為之指認筆錄，顯具有重大瑕疵，尚難遽以資為被告不利之認定
    。至證人丙○○（身高一百八十五公分）於本院審理時雖到庭證稱其曾向被告借
    車，然經本院當庭諭請告訴人乙○○指認結果，證人乙○○證稱：「（庭上證人
    丙○○是否即當天竊盜並施以強暴者？）庭上證人應該不是當天施暴者，因為該
    人只有一百六十幾公分，而且長相也不像庭上證人。至於其他逃走的兩人，身高
    也沒有這麼高，也是約一百六十幾公分。該天竊盜的三人都留短髮。」等語，是
    依證人乙○○所為證詞，非但排除被告借車並教唆證人丙○○竊盜告訴人檳榔之
    可能，且其所指認之歹徒身高，與被告身高亦存有相當差距，益徵告訴人於警訊
    時所為指認確與實情不符。此外，復經本院依職權調查證據結果，並無其他積極
    證據足以證明被告確有事前同謀參與本件犯行或予以任何助力，在客觀上尚未達
    於通常一般之人均不致有所懷疑，而得確信被告確曾犯罪之程度，故被告所辯，
    應可採信。揆諸首揭規定，自應對被告為無罪之諭知。
據上論斷，應依刑事訴訟法第三百零一條第一項判決如主文。
本案經檢察官李子春到庭執行職務。
中      華      民      國    九十      年     十一     月    二十七    日
                                    台灣花蓮地方法院刑事庭
                                        法  官  陳  世  博
右正本證明與原本無異。
如不服本判決，應於判決送達後十日內向本院提出上訴狀( 應附繕本 )，上訴於
臺灣高等法院花蓮分院。
                                        書記官  連  玫  馨
中      華      民      國    九十      年              月              日


司法院資訊處製作；財團法人民間司法改革基金會備份。
